臺灣高等法院刑事裁定　　　　　　　　 96年度聲再字第245號
再審聲請人
即受判決人　甲○○
　　　　　　乙○○
上列聲請人因詐欺案件，對於本院95年度上易字第2521號，中華
民國96年5月25日第二審確定判決聲請再審，本院裁定如下：
    主  文
再審之聲請駁回。
    理  由
一、聲請意旨略稱：(一)三禾五金行、大台灣實業公司、久良百貨
    商行及大群愛家公司等通路商之回函均證明各該公司與優立
    課公司確實有生意往來，倘聲請人欲詐騙被害人公司物品，
    進而以換價方式取財，大可利用二手商店快速銷貨變現，而
    無須向大型百貨申請上架，並接受其嚴格售後服務之要求。
    (二)優立課公司已兌現及償付予洗王公司、文碩科技公司、鴻
    龍公司、泛亞公司、仟程公司之金額各分別為新臺幣（下同
    ）327,315元、3,622,600元、271,771元、841,589元、1,59
    3,400 元，且部分公司已取回貨物、或已受現金清償，較之
    退票金額分別為508,201元、162萬元、218,100元、484,316
    元、1,269,900 元，兌現金額與退票金額之比例相當；且聲
    請人詳細計算所有開立予廠商並兌現之支票金額為20,455,8
    24元，退票金額僅為5,927,205 元，兆豐銀行臺北復興分行
    函文所附具之支票兌現明細表得以證明聲請人確實有兌現所
    開立之支票，實難據少數跳票金額即認聲請人有詐欺意圖。
    而優立課公司向震旦公司承租之影印機遭債權人搬走抵償債
    務，此部分實與詐欺無關；原確定判決編號三翰祥公司、編
    號八鴻佑興業公司、編號十樹德企業、編號十一承武公司等
    之訂貨行為均非聲請人所為，此部分自與聲請人無關。(三)優
    立課公司、世強公司自92 年8月底即遭上游廠商倒帳數百萬
    元，此有退票資料為憑，足證聲請人週轉失靈係受牽累所致
    。(四)優立課公司、世強公司之實際負責人為單和興，因公司
    資金發生缺口，自92年10月份起發生退票後，單和興即一走
    了之，留下聲請人擔起責任，證人劉寶林於原審曾證述見過
    單總經理，足認單和興並非聲請人憑空杜撰。本案確有以上
    重要證據漏未審酌之處，為此爰依刑事訴訟法第421 條、第
    424條之規定，聲請再審等語。
二、按刑事訴訟法第421 條規定：不得上訴於第三審法院之案件
    ，除前條規定外，其經第二審確定之有罪判決，如就足生影
    響於判決之重要證據漏未審酌者，亦得為受判決人之利益聲
    請再審。所謂漏未審酌乃指第二審判決前已發現而提出之證
    據，未予審酌而言，苟被捨棄之證據，已於理由內敘明其捨
    棄之理由者，即非漏未審酌。又所謂重要證據，必須該證據
    已足認定受判決人應受無罪、或免訴、或輕於原審所認定之
    罪名方可，如不足以推翻原審所認定罪刑之證據，即非足生
    影響於原判決之重要證據。因重要證據漏未審酌而聲請再審
    者，係指該證據於案情有重要關係且未經審酌者而言，如證
    據業經法院本其自由心證予以取捨及判斷，僅係對此持相異
    評價，即不能以此為由聲請再審（最高法院89年度台抗字第
    30號裁定意旨參照）。是如當事人所提出之證據，不足以影
    響判決結果，或第二審法院依調查之結果，本於論理法則、
    經驗法則，取捨證據後，認定事實者，則不包括之。
三、經查：
  (一)聲請人所指三禾五金、大台灣實業等通路商之回函可證明優
    立課公司、世強公司確實舖貨至上開公司，然原審就此認定
    「被告所購之貨物，縱有部分舖貨予各通路商販賣，惟其買
    空賣空、詐取供貨商貨品，自應成立詐欺罪責」等情（見原
    確定判決第七頁倒數第八行），係依聲請人所提之各通路商
    回函加以取捨斟酌後而為，聲請人徒憑己見任意為相異之評
    價，自不足採。
  (二)又依聲請人所指兆豐銀行臺北復興分行回函已舉出優立課公
    司已兌現支票明細，可證優立課公司兌現支票之金額高達20
    ,455,824 元，係退票總金額5,927,205元的四倍云云。然查
    ，聲請人之犯罪時間係自92 年6月間起，原審審酌前開函文
    後，認：兌現之支票大都在92年4月至7月間，正係培養公司
    債信之階段，聲請人自不得以此期間兌現之支票為其有利之
    認定（見原確定判決第七頁）；而聲請人所舉洗王等六家公
    司兌現支票之金額均高於退票之金額，並稱部分公司已取回
    貨物或以現金清償等語，然原確定判決附表明載被害之公司
    行號高達十六家之多，如何能置其他被害公司遭詐騙之事實
    於不顧？原確定判決認被害金額高達二千二百餘萬元，係因
    部分被害人並未持有被告簽發之支票所致，自不得以此即認
    聲請人詐騙金額僅區區六百萬元，故原確定判決本於其自由
    心證，以「被告之辯護人所述，兌現金額高達未兌現四倍，
    與事實不符，尚難採信」等語，敘明其所依憑之理由，並無
    違誤。復進而認定「聲請人所指向震旦行租用之影印機被其
    他債權人搬走抵債，並無證據以實其說，自無可採；被告辯
    護人稱附表編號三、八、十至十三部分，被告並未出面處理
    或訂貨，應與其無涉云云，惟此部分業據被害人指訴甚詳，
    被告雖未出面，惟其所僱之職員出面接洽，被告自難解免責
    任，其理亦明」。而聲請人以上游廠商倒帳數百萬元，以致
    公司資金週轉不靈，然原審統計退票資料，認遭拖欠金額僅
    九十三萬餘元（見偵緝1554卷第七十三至八十二頁），與本
    件詐騙金額不成比例，縱令屬實，亦無礙其詐欺事實之認定
    （以上均見原確定判決第7頁 (七)），是以聲請人以退票資料
    統計出倒帳金額達數百萬元，實屬誇大。
  (三)另證人劉寶林雖確於一審審理時證稱：伊有看過單總經理與
    乙○○聊天，然劉寶林亦證述「是乙○○告訴我他姓單」等
    語，足見劉寶林係透過乙○○告知，並非直接與「 單和興」
    之人對話，原審綜合證人許惠欣及劉寶林之證言後，因認「
    單和興」總經理是被告乙○○片面所述，在優立課公司平日
    經營之時，並無任何實證足認單和興有參與其中，且優立課
    公司平日均係由被告乙○○、甲○○二人分派任務，復指示
    業務人員必須向未曾合作過之廠商訂貨，收貨後又隨即運送
    他去等情（見原確定判決第5 頁(四)），尚無違誤，聲請人執
    以認原確定判決漏未審酌，顯有未合。
四、綜上，原確定判決依調查證據所得，認定聲請人確有詐欺取
    財罪之犯行，其證據之斟酌取捨，並無違背一般經驗法則及
    論理法則之情事，聲請人於判決確定前之答辯及所提之各項
    證據，已為原確定判決論述綦詳，聲請人所提各節皆非原確
    定判決漏未審酌之重要證據，亦無足以動搖原確定判決之效
    力，自難據以開啟再審之程序。其聲請核無理由，應予駁回
    。
五、據上論斷，應依刑事訴訟法第434條第1項，裁定如主文。
中　　華　　民　　國　　96　　年　　10　　月　　22　　日
                  刑事第十庭  審判長法  官  楊炳禎
                                    法  官  陳博志
                                    法  官  朱光仁
以上正本證明與原本無異。
不得抗告。
                                    書記官  王宜玲
中　　華　　民　　國　　96　　年　　10　　月　　29　　日
